臺灣高雄地方法院刑事判決　　　　　 95年度訴字第4530號
公　訴　人　臺灣高雄地方法院檢察署檢察官
被　　　告　丙○○
　　　　　　　　　　現於臺灣高雄第二監獄
上列被告因偽造文書案件，經檢察官提起公訴（95年度偵字3020
8 號），被告於本院準備程序中為有罪之陳述，經合議庭裁定由
受命法官依簡式審判程序獨任審理，本院判決如下：
    主  文
丙○○犯行使偽造私文書罪，累犯，處有期徒刑陸月，如易科罰
金，以銀元參佰元即新臺幣玖佰元折算壹日。內政部警政署國道
公路警察局公警局交字第Z00000000 號舉發違反道路交通管理事
件通知單上偽造之「乙○○」署押參枚，均沒收之。
    事 實
一、丙○○前於民國91年間因竊盜案件，經本院以91年度易字第
    3946號判處有期徒刑10月確定，於92年12月25日縮短刑期執
    行完畢。詎仍不知悔改，於93年9 月下旬某日在高雄縣岡山
    鎮某地，趁陳國村所有、為乙○○所使用之車牌號碼FS-227
    3 號自小客車右前方車門門把遭破壞之際，徒手打開車門竊
    取乙○○所有置於前開自小客車車內之皮夾、新臺幣（下同
    ）50元硬幣1 枚、身分證及自小客車駕照得逞（所涉竊盜罪
    部分業經判決確定），嗣於93年10月15日晚間7 時30分許，
    駕駛不知情之葛希賢所有車牌號碼ZU-2595 號自小客車，行
    經嘉義縣鹿草鄉○道○ 號○路272 公里北上車道，因超速違
    規，經警查獲，因其當時另案遭通緝中，丙○○為免遭查獲
    ，竟出示上開竊得之乙○○駕照，並基於偽造私文書之犯意
    ，冒用「乙○○」之名義，在內政部警政署國道公路警察局
    公警局交字第Z00000000 號舉發違反道路交通管理事件通知
    單「收受通知聯者簽章」欄位上偽造「乙○○」名義簽名，
    以示收受該告發通知單，再將該通知單之移送聯及迴覆聯交
    還交通警員黃正守收執而行使之，足生損害於乙○○及警政
    機關對交通違規處理之正確性。
二、案經告訴人乙○○訴由國道公路警察局第四警察隊警察局移
    送臺灣高雄地方法院檢察署檢察官偵查起訴。
    理  由
一、本件被告丙○○所犯為死刑、無刑徒刑或最輕本刑為3 年以
    上有期徒刑以外之罪，其於準備程序中就被訴犯罪事實，為
    有罪之陳述，經法官告知簡式審判程序之旨，並聽取當事人
    之意見後，依刑事訴訟法第273 條之1 第1 項規定，裁定由
    受命法官獨任進行簡式審判程序，合先指明。
二、查被告丙○○行為後，如附表所示之相關法律均業經變更，
    並俱於95年7 月1 日施行，玆經整體比較結果，裁判時法並
    未較為有利，從而依刑法第2 條第1 項規定，自應適用各該
    行為時法，亦即修正前刑法，合先敘明。
三、上揭犯罪事實，業據被告於偵查及本院審理時自白不諱，核
    與告訴人乙○○指訴之情節相符，並經證人葛希賢於警詢中
    證述證述綦詳，另有內政部警政署國道公路警察局公警局交
    字第Z00000000 號舉發違反道路交通管理事件通知單移送聯
    及迴覆聯各1 紙在卷可稽。本件被告之自白已有相當之補強
    證據佐證，是本件事證明確，被告犯行堪予認定，應依法論
    科。
四、按在交通違規通知單移送聯「收受通知聯者簽章」欄內偽簽
    他人姓名，自不待依據習慣或特約，單從形式上觀察，即足
    以知悉係表示由該人名義出具領收通知聯之證明，此與事先
    在印妥內容之收據上偽簽他人姓名之情形，無分軒輊，當然
    屬於刑法第210 條所稱之私文書，最高法院83臺上字第6631
    號著有判例。本件被告丙○○於前揭內政部警政署國道公路
    警察局公警局交字第Z00000000 號舉發違反道路交通管理事
    件通知單（一式三聯，分別為通知聯、移送聯、迴覆聯，均
    具複寫功能）之「收受通知聯者簽章」欄位上，偽造「乙○
    ○」之簽名，復將該移送聯、迴覆聯持之交付於員警黃正守
    ，主張乙○○本人收受系爭交通違規舉發通知單之意思而行
    使之，足以生損害於乙○○本人；核被告丙○○所為，係犯
    刑法第216 條、第210 條之行使偽造私文書罪。被告於舉發
    違反道路交通管理事件通知單之「收受通知聯者簽章」欄位
    上偽造「乙○○」署押之行為，係偽造私文書之階段行為；
    偽造私文書後進而行使，偽造之低度行為應為行使之高度行
    為所吸收，均不另論罪。被告前於民國91年間因竊盜案件，
    經本院以91年度易字第3946號判處有期徒刑10月確定，於92
    年12月25日縮短刑期執行完畢，有臺灣高等法院被告前案紀
    錄表1 紙附卷可稽，其於上開有期徒刑執行完畢後，5 年內
    再犯本件有期徒刑以上之罪，應依修正前之刑法第47條規定
    ，論以累犯，並加重其刑。爰審酌被告為逃避處罰，隨意冒
    用他人姓名，致陷他人處於刑事訴追或行政懲罰之情況，法
    治觀念實屬淡薄，惟念其事後尚知坦承犯行，態度良好等一
    切情狀，量處如主文所示之刑，並諭知易科罰金之折算標準
    ，以資儆懲。又被告於舉發違反道路交通管理事件通知單「
    收受通知聯者簽章」欄位上所偽造之「乙○○」署押3 枚，
    應依刑法第219 條規定，不問屬於被告與否，沒收之。
據上論斷，應依刑事訴訟法第273 條之1 第1 項、第284 條第 1
項、第299 條第1 項前段，刑法第2 條第1 項前段、第216 條、
第210 條、第41條第1 項前段（修正前）、第47條（修正前）、
第219 條，罰金罰鍰提高標準條例第2 條，現行法規所定貨幣單
位折算新臺幣條例第2 條，判決如主文。
本案經檢察官甲○○到庭執行職務。
中　　華　　民　　國　　96　　年　　1　　月　　26　　日
               鳳山刑事第一庭      法　官  陳盈吉
以上正本證明與原本無異。
如不服本判決，應於收受送達後10日內向本院提出上訴書狀。
中　　華　　民　　國　　96　　年　　1 　　月　　26　　日
　　　　　　　　　　　　　　       書記官  吳俊達
附錄本判決論罪之法條：
中華民國刑法第216條：
行使第210 條至第215 條之文書者，依偽造、變造文書或登載不
實事項或使登載不實事項之規定處斷。
中華民國刑法第210條：
偽造、變造私文書，足以生損害於公眾或他人者，處5 年以下有
期徒刑。
附表：
┌──┬───────┬───────┬───────┬────┐
│比較│行為時法（95年│裁判時法（95年│比較結果      │備註    │
│內容│7 月1 日前之刑│7 月1 日生效之│              │        │
│    │罰法律）      │刑罰法律）    │              │        │
├──┼───────┼───────┼───────┼────┤
│累犯│刑法第47條：受│刑法第47條第1 │依行為時法及裁│        │
│    │有期徒刑之執行│項：受徒刑之執│判時法均構成累│        │
│    │完畢，或受無期│行完畢，或一部│犯，適用結果並│        │
│    │徒刑或有期徒刑│之執行而赦免後│無不同。      │        │
│    │一部之執行而赦│，5 年以內「故│              │        │
│    │免後，5 年以內│意」再犯有期徒│              │        │
│    │再犯有期徒刑以│刑以上之罪者，│              │        │
│    │上之罪者，為累│為累犯，加重本│              │        │
│    │犯，加重本刑至│刑至二分之一。│              │        │
│    │二分之一。    │              │              │        │
├──┼───────┼───────┼───────┼────┤
│易科│刑法第41條第1 │刑法第41條第1 │裁判時法刪除易│        │
│罰金│項：犯最重本刑│項：犯最重本刑│科罰金時，需具│        │
│之宣│為5 年以下有期│為5 年以下有期│備「因身體、教│        │
│告及│徒刑以下之刑之│徒刑以下之刑之│育、職業或家庭│        │
│折算│罪，而受6 個月│罪，而受6 個月│之關係或其他正│        │
│標準│以下有期徒刑或│以下有期徒刑或│當事由，執行顯│        │
│    │拘役之宣告，因│拘役之宣告者，│有困難者」之限│        │
│    │身體、教育、職│得以新臺幣1,00│制，似以裁判時│        │
│    │業、家庭之關係│0 元、2,000元 │法對被告有利；│        │
│    │或其他正當事由│或3,000元折算 │惟觀今司法實務│        │
│    │，執行顯有困難│1 日，易科罰金│對於被告是否宣│        │
│    │者，得以1 元以│。但確因不執行│告得易科罰金，│        │
│    │上3 元以下折算│所宣告之刑，難│實無以「因身體│        │
│    │1 日，易科罰金│收矯正之效，或│、教育、職業或│        │
│    │。但確因不執行│難以維持法秩序│家庭之關係或其│        │
│    │所宣告之刑，難│者，不在此限。│他正當事由，執│        │
│    │收矯正之效，或│              │行顯有困難者」│        │
│    │難以維持法秩序│罰金罰鍰提高標│等情狀為考量。│        │
│    │者，不在此限。│準條例第2 條刪│而裁判時法易科│        │
│    │              │除。          │罰金折算標準已│        │
│    │罰金罰緩提高標│              │由銀元100 、20│        │
│    │準條例第2 條前│              │0 、300 元即新│        │
│    │段：依刑法第41│              │台幣300 、600 │        │
│    │條易科罰金或第│              │、900 元，提高│        │
│    │42條第2 項易服│              │為以新台幣1,00│        │
│    │勞役者，均就其│              │0 元、2,000 元│        │
│    │原定數額提高為│              │、3,000 元折算│        │
│    │100 倍折算1 日│              │1 日，綜合觀之│        │
│    │。            │              │，行為時法對被│        │
│    │現行法規貨幣單│              │告較為有利。  │        │
│    │位折算新台幣條│              │              │        │
│    │例第2 條。    │              │              │        │
├──┴───────┴───────┴───────┴────┤
│比較結果：                                                    │
│裁判時法並未較有利於被告。從而，應依刑法第2 條第1 項前段規定，│
│適用行為時之法律。                                            │
└───────────────────────────────┘
